【裁判字號】    99,交聲,1822
【裁判日期】    991210
【裁判案由】    聲明異議
【裁判全文】
臺灣高雄地方法院交通事件裁定        99年度交聲字第1822號
原處分機關  交通部公路總局高雄區監理所
代  表  人  劉育麟
異  議  人
即受處分人  許恆喻原名許聰興.
上列異議人即受處分人因違反道路交通管理處罰條例案件，對於
交通部公路總局高雄區監理所中華民國99年6 月15日所為之處分
（原處分案號：高監營裁字第裁80-N00000000號），聲明異議，
本院裁定如下：
    主  文
異議駁回。
    理  由
一、原處分意旨略以：異議人即受處分人許恆喻（下稱異議人）
    於民國99年4 月17日16時38分許，騎乘車牌號碼UEC-693 號
    輕型機車，行經高雄縣大寮鄉○○路609 號前，為警掣單舉
    發有「拒絕接受酒精濃度測試之檢定」之交通違規情事，異
    議人不服，於99年4 月30日向原處分機關交通部公路總局高
    雄區監理所提出陳述單後，經原處分機關調查結果，仍認異
    議人有上開違規行為，乃依據道路交通管理處罰條例第35條
    第4 項規定，於99年6 月15日以高監營裁字第裁80-N000000
    0 號裁決書，裁處異議人罰鍰新臺幣（下同）6 萬元，並依
    同條例第67條第2 項（原裁決漏列第2 項，應予補列）規定
    ，吊銷異議人普通重型機車駕駛執照，3 年內不得考領駕駛
    執照等語。
二、聲明異議意旨略以：異議人有輕度中風，沒有工作，不敢挑
    戰公權力，且無拒絕酒測。因中風無業，繳不起6 萬元罰鍰
    。異議人因中風口齒不清，講話有困難，並非喝酒。伊騎機
    車被攔檢時，警察要對伊實施酒精濃度測試，伊有配合吹氣
    吹很久，且測很久，但未測出數據，伊不知道機器有無感應
    到伊吹的氣云云。
三、按汽車（依道路交通管理處罰條例第3 條第8 款規定，包括
    機器腳踏車即機車）駕駛人拒絕接受測試酒精濃度之檢定者
    ，處新臺幣6 萬元罰鍰，並當場移置保管該汽車及吊銷該駕
    駛執照，3 年內不得考領，道路交通管理處罰條例第35條第
    4 項、第67條第2 項前段分別定有明文。又道路交通管理處
    罰條例第35條第4 項之所以規定「拒絕酒精濃度測試之檢定
    」除應課予罰鍰6 萬元外，並應當場移置保管該汽車及吊銷
    該駕駛執照，較諸同條第1 項規定酒後駕車之處罰更為嚴厲
    ，目的在不使拒絕酒精濃度測試檢定之駕駛人反而獲得寬典
    ，否則無異鼓勵駕駛人拒絕接受測試。再衡以處罰之基礎，
    係因人體內酒精含量，自開始飲酒時隨飲酒量漸漸累積增加
    ，而於完成飲酒時，體內酒精含量達到最高，隨後即依代謝
    率逐漸代謝；基此，倘駕駛人遭員警攔停後，積極拒絕接受
    酒精測試或消極推諉拖延，致其體內酒精濃度因時間經過而
    逐漸代謝降低，對於其他立即配合測試之駕駛人顯有不公，
    且亦明顯有礙警員職務之順利進行，是駕駛人經警告知酒精
    濃度測試標準及流程後，不論以積極行為表示拒絕或以消極
    不配合方式排斥酒測，均屬「拒絕接受酒精濃度測試」。
四、異議人對於在上開時、地，騎乘車牌號碼UEC-693 號輕型機
    車，為警攔停實施呼氣酒精測試等情，固不爭執，然以前揭
    情詞置辯。經查：
  (一)異議人於上開時、地，為員警當場舉發「機車駕駛人拒絕接
    受酒精測試」之違規行為。嗣異議人於舉發通知單所載之應
    到案日期前，向原處分機關到案陳述意見，經原處分機關調
    查後，仍認異議人有上開違規行為，乃依道路交通管理處罰
    條例第35條第4 項、第67條之規定，裁處罰鍰6 萬元、吊銷
    普通重型機器腳踏車駕駛執照、3 年內不得考領駕駛執照等
    處分之事實，有高雄縣政府警察局高警交字第N0000000號舉
    發違反道路交通管理事件通知單、呼氣酒精濃度檢測單、交
    通違規陳述及查詢單、高雄縣政府警察局99年5 月19日高縣
    警交字第0990077273號書函、原處分機關高監營裁字第裁80
    -N00000000號違反道路交通管理事件裁決書各1 份在卷可稽
    （見本院卷第7 至10、11-1頁）。
  (二)證人即本件舉發員警林學明於本院證稱：伊等於大寮鄉○○
    路看見異議人行車不穩，臉部通紅，遂攔下異議人進行酒測
    ，異議人沒有吹足夠的氣讓機器測出數據。伊有告訴異議人
    至少要吹5 秒以上，異議人吹一下就把頭抬起，故意不讓機
    器感應到足夠的氣體，異議人吹氣之前，伊等有告訴異議人
    如何吹氣，伊有告訴他拒絕酒測要吊扣駕照等處罰，他最後
    說他不要酒測，就走掉了等語（見本院卷第26至27頁）。又
    經本院勘驗本件現場之蒐證錄音帶，由異議人與員警之對話
    內容「警1 ：歐里桑你這樣吹出來！吹長一點！許：我吹一
    下就停。警2 ：你舌頭不要堵在這個洞，你又把舌頭堵在這
    個洞了！好，含著，吹！吹出來啦！不吹不會出來！吹風出
    來！你好好吹啦！許：好啦，我沒有違規。警2 ：我又沒有
    說你違規，對不對？許：我沒有喝酒，中風的人不能喝酒啦
    ！警2 ：我知道啦！好好吹就好了嘛！警1 ：你就有喝啊！
    許：就早上啊！警1 ：就像剛剛說的，你這樣吹就好了。警
    2 ：這樣吹就好了！吹風出來啦你都沒有吹風，你看都沒有
    動！你看！許：我吹出來了啊！吹！警1 ：你吹出來、吹出
    來！許：好啦！開一開啦！開一開啦！我去討救兵啦！」、
    「警1 ：你讓他在這邊吹，不要含著，讓他吹。警2 ：好啦
    你就不要含著，從這邊吹風！警1 ：一直吹！不要含著！警
    2 ：吹！吹風！你的舌頭都堵在這裡是要怎麼吹？許：( 大
    聲) 你怎麼會有看到我的嘴巴裡面有舌頭喔？」、「警1 ：
    來你含著吹一次來！沒有吹嘛！你嘴巴打開、嘴巴打開！許
    ：啊它那個沒錢... 警1 ：來你來！進來一點！我們一次就
    好了！你的舌頭不要堵在這裡，大力吹一次就好了，來！吹
    ！你的頭不要舉起來！你的舌頭不要堵在這裡嘛！大力吹！
    吹！都沒有動嘛！警2 ：你都憋住了、沒有吹... 警1 ：你
    沒有吹，都沒有動，你看！好啦，沒關係啦，扣車！警2 ：
    你要拒測嗎？你不要吹嗎？要不要吹？許：我不是拒測！警
    2 ：好啦，我跟你說，你吹一口氣進去就好！許：是要吹幾
    次？警2 ：好，進來一點，一口氣吹！大力吹！沒有吹出來
    ！吹！大力吹！吹！大力吹啦！許：有吹啦！警1 ：你都沒
    有吹啦你是... 警2 ：來，吹風出來！你不要想說這樣搞鬼
    我就拿你沒辦法！許：你要扣車，沒關係！我坐計程車回去
    ！」、「警2 ：你就吹一口氣出來這樣，“呼”... 這樣就
    好了嘛！這麼簡單的東西，你等一下就回家睡覺了嘛！等一
    下還沒啦！你知道嗎？這樣就好了，好不好？你就回去了，
    我們不給你開紅單，好不好？來！（儀器B 一聲）警2 ：來
    ！你含住了嗎？吹！你的舌頭不要堵在那邊！許：沒有啦！
    警2 ：我就說你含著、“呼”這樣就好了，我就不會把你..
    . 等一下，好來！進來一點啦！來！你含緊一點、吹氣！吹
    ！吹氣！警1 ：你都沒吹出來，我們是要怎麼處理？許：我
    就有吹啊！警2 ：吹？你就好好吹，還故意用舌頭堵住這個
    ？許：不然不要驗了，我不要在家嘛！不要讓你說... 」、
    「警1 ：來，嘴開開！吹！你就這樣吹“呼”，不是這樣“
    呼呼呼”這樣啦！來，吹！吹！沒吹啦！來來來，你果汁先
    喝一喝、喝水、喝你的汽水、汽水喝一喝！許：不用啦！警
    1 ：不用那你就來吹，好不好？警2 ：吹！大力吹！一口氣
    吹啦！我是說一口氣吹一次就好，大力吹！“呼”這樣就好
    了！好不好！一次！許：我就有吹啊！警2 ：你就吹的方式
    不對啊！來！大力吹！一口氣吹你不要停、你不是“呼呼呼
    ”這樣，一口氣！吹！你不要亂動嘛！來，吹！大力吹！沒
    有啦，吼，我說大力吹，你在搞鬼做什麼啦？許：我要回去
    ！」、「警2 ：我跟你說，你不要吹了喔？15天以內到武營
    路監理所繳罰款6 萬、扣摩托車，這樣可以嗎？你可以走了
    ... 鑰匙要留下來！警1 ：要不要，你要拒測嗎？警2 ：你
    不要測、罰6 萬！你自己說的、不要給你測了！你裡面的東
    西... 警1 ：念給他聽。警2 ：許恆喻先生，您拒絕酒測
    ... 許：不是拒絕酒測... 警2 ：那你來吹！你沒拒絕你來
    吹！許：拜託ㄟ，要找我麻煩喔！」、「許：我就有吹，啊
    ！大人，冤枉喔！警1 ：你有吹喔？你如果有吹你就不會憋
    到這兩塊會痠，你就憋住了嘛，你就沒吹啦！你如果有吹就
    不會啦。許：會痛。警1 ：你如果有吹，你這邊就不會痛，
    你就憋住你不吹嘛，是不是這樣？許：我都配合啦。警1 ：
    你就是不吹才憋到這兩塊會那個... 許：我中風的人，我兒
    子交待的，警察可以交待，有中風可以回去。」、「警2 ：
    來這邊這邊，你配合，一次吹出來就好了。警1 ：有沒有清
    醒一點啦？許：我很清醒，我沒有喝酒，只是茫茫。警2 ：
    沒喝酒會茫茫的？有喝酒會茫茫啦。許：我朋友也當警察的
    ，喝多少都沒關係。警2 ：好啦要吹就吹一吹，下雨了啦！
    許：萬大路那邊那個所啦！警1 ：要就快吹一吹，不然等一
    下淋雨。警2 ：吹、吹、大力吹，不是這樣啦！你氣都憋在
    那邊不吹出來要做什麼？一口氣吹大力一點出來！不是這樣
    ，是“呼”這樣啦！沒有入。許：沒有入喔？警2 ：我就說
    你一口氣吹大力一點啦！許：有啊，就照你的意思。警2 ：
    你這機器都測一下。警1 ：好好吹就好了，你每次都這樣。
    警2 ：吹一吹啦！不會過了啦，停那麼久了，也讓你... 喔
    快一小時了！」、「警2 ：你都這樣“呼呼呼”，一口氣啦
    ！不是這樣“呼呼呼”，一口氣吹出來就好了。一口氣吹下
    去，呼，這樣就好了嘛！吹、大力吹、大力吹，你看你又沒
    吹了。警1 ：盡量憋嘛，你越憋會越痠啦！許：好啦你拒測
    好啦，你寫啦！警2 ：拒測喔好！拒測啦。許：我這邊國家
    ，絕對有辦法。警2 ：你要拒測喔？警1 ：有啦我給他按拒
    測了，給我們抄一下資料啦！警2：你給他開啦、開啦。」
    等語，全部過程逾半小時，有本院勘驗筆錄1 份附卷可稽（
    見本院卷第28至44頁），可知本件異議人固有配合員警進行
    呼氣酒精濃度測試，且員警亦有告知異議人吹氣之方式，然
    因異議人於進行酒測時不為正確吹氣動作，致使呼氣酒精測
    試器無法判讀，經警員告知異議人如果不配合做酒測將會吊
    銷駕照且罰金會罰到最高6 萬元，但異議人仍未為正確吹氣
    動作，員警始以異議人拒絕酒測而開單舉發甚明。足見異議
    人係以消極不配合方式排斥酒測，仍屬「拒絕接受酒精濃度
    測試」。異議人辯稱伊不知道為何吹不出數值，伊無拒絕酒
    測云云，自非可採。
  (三)再者，本件用以測試舉發本件異議人之呼氣酒精測試器序號
    為077971D ，於98年4 月27日、99年6 月18日均經檢定合格
    ，其有效期限為1 年，此有異議人呼氣酒精濃度檢測單、經
    濟部標準檢驗局MO0000000 、MO0000000 號呼氣酒精測試器
    檢定合格證書各1 紙在在卷為憑（見本院卷第7 、53、54頁
    ），足見本件對異議人進行酒精濃度之呼氣酒精測試器係經
    檢驗合格，且尚在有效期限之合格儀器，可排除本件係因呼
    氣酒精測試器有故障，致無法檢測異議人吹氣中之酒精濃度
    之可能性。
  (四)又異議人雖辯稱伊有輕微中風，非故意不配合云云，並提出
    長庚醫療財團法人高雄長庚紀念醫院（下稱高雄長庚醫院）
    診斷證明書1 紙為佐。然經本院向高雄長庚醫院函詢異議人
    之多發性腦中風病症，是否會影響其心肺功能或嘴部肌肉之
    作用，致無法進行呼氣之酒精濃度測試，經該院函覆本院表
    示：許君（即異議人）於99年8 月18日最後1 次至該院就診
    之診斷為高血壓及陳舊性腦中風，並接受藥物治療，依病患
    當時病情研判，其上述病症應不影響其心肺功能或嘴部肌肉
    之作用並致無法進行呼氣之酒精濃度測試，惟仍應依病患實
    際病情變化為準等語，有該院99年9 月8 日（99）長庚院高
    字第985077號函1 紙附卷可稽（見本院卷第51頁），佐以異
    議人於本件員警取締過程中，曾向員警表示其在本件檢測時
    之上個月，有在大寮派出所吹氣檢測酒精濃度，測得數值為
    0.15等語（見本院卷第39至40頁），足見異議人雖有腦中風
    病症，但不影響其接受呼氣酒精濃度測試之能力，自無從以
    異議人提出之診斷證明，遽為有利於異議人之認定。
  (五)從而，員警於上開時、地既因見異議人行車不穩、臉部通紅
    予以攔停，自得依法對其進行酒精濃度測試檢定。而本件員
    警於取締過程中已多次告知異議人酒精濃度測試標準流程及
    方法，異議人雖依員警要求進行吹氣動作，但異議人故意未
    為正確吹氣動作，致測試儀器均無法成功顯示酒測值，其故
    意不按規定程序吹氣受測，致無法測試，實與拒絕接受酒精
    濃度測試無異，異議人有拒絕接受酒測之違規事實明確，其
    辯稱：伊有接受酒測，並未拒絕酒測云云，委無足取。
五、綜上所述，異議人既確有於舉發通知單上所載時、地經警進
    行酒精濃度測試時，拒絕接受酒精濃度測試之事實，原處分
    機關以異議人上揭違規事實明確，分別依道路交通管理處罰
    條例第35條第4 項、第67條第2 項前段之規定，裁處罰鍰6
    萬元、吊銷重型機車駕駛執照、3 年內禁考之處分，經核並
    無違誤，裁量亦屬適當，應予維持。本件異議人聲明異議，
    為無理由，應予駁回。
據上論斷，應依道路交通案件處理辦法第18條，裁定如主文。
中    華    民    國    99    年    12    月    10    日
                    交通法庭    法  官  曾鈴
以上正本證明與原本無異。
如不服本裁定，應於收受送達後5 日內向本院提出抗告狀。
中    華    民    國    99    年    12    月    14    日
                                書記官  李月君

司法院資訊處製作；財團法人民間司法改革基金會備份。
